臺灣新竹地方法院民事簡易判決　　　　　　　　　　九十三年度竹簡字第五０八號
　　原　　　告　戊○○
　　訴訟代理人　甲○○
　　被　　　告　丙○○
　　訴訟代理人　乙○○
右當事人間請求撤銷調解事件，本院於民國九十三年十月十九日言詞辯論終結，判決
如左：
    主      文
原告之訴駁回。
訴訟費用由原告負擔。
    事實及理由
一、原告主張：
（一）兩造緣於民國（下同）九十一年一月間相識，同年二、三月間成為男女朋友，
      感情甚篤，嗣於同年八月間論及婚嫁，同時告知雙方家長及友人此事，二人為
      共組家庭，尚計劃購買房屋。同年五月間，被告知悉原告因積欠助學貸款及信
      用卡鉅額金錢無力償還，為討得原告歡心，即同意為原告還清所有借款，原告
      見被告誠意而接受，被告因此於同年五月間起主動匯款至原告信用卡帳戶內，
      嗣於八月間，二人論及婚嫁，共同至高雄市愛河畔天河房屋及高雄市左營區、
      新竹市等處看屋準備共組家庭，被告再主動於同年八月底或九月初將自己所有
      慶豐銀行之信用卡交予原告使用，言明原告可自由使用該卡，帳單則由被告負
      責繳納，更於同年十月十七日匯予三十五萬元至原告帳戶，為原告償還信用卡
      款及助學貸款。惟九十二年三、四月間，兩造感情生變，被告因此服藥自殺，
      所幸急時送往新竹馬偕醫院急救撿回一命。被告出院後，自知與原告感情難以
      回復，心有不甘，除要求原告返還其所贈與之金錢外，更不斷以電話、簡訊騷
      擾原告，同時向台灣新竹地方法院檢察署提出原告偽造其信用卡簽帳單之不實
      告訴（九十二年度發查偵字第九號），及向本院民事庭提出侵權行為損害賠償
      及清償借款之訴訟（九十二年度竹簡字第四一一號），被告種種作法，無非係
      為報復原告，因此填補感情受挫之痛苦而已。
（二）嗣九十二年度竹簡字第四一一號民事案件先為判決，承審法官認被告所主張單
      純將信用卡交付原告保管並不實在，而為被告敗訴之判決。原告取得上揭判決
      書後即呈交檢察官，檢察官閱畢後即向原告表示本件若無偽造文書之事，即為
      被告惡意誣指原告犯罪，伊將起訴其中一人。九十三年四月間，檢察官經二造
      同意將全案移送新竹市東區區公所進行調解，原告向被告提出二項方案：(1)被
      告應向新竹地方法院民事合議庭撤回十五餘萬元信用卡部分之上訴（九十三年
      度簡上字第二四號）；(2)被告承諾不再向原告索討三十五萬元借款（因原告認
      該項金額應為贈與），倘被告同意上揭方案，原告即原諒被告並不再追究被告
      之誣告行為。
（三）九十三年四月十五日，在新竹市東區區公所進行第一次調解時，原告準時前往
      ，但被告缺席。嗣於同年四月下旬，原告律師在新竹地方法院巧遇被告，向被
      告提出上項方案，被告以口頭拒絕之，同年月二十九日召開第二次調解，原告
      當時人在大陸，無法前往，原告母親擔心調解狀況，即要求原告胞弟丁○○前
      往了解，丁○○以為該次調解係就三十五萬元借款部分為和解，故同意支付七
      萬元予被告，以平息二造全部爭執（因丁○○認十五萬元信用部分已經第一審
      勝訴在案，且依所有事證，原告並無偽造文書罪嫌，況被告之誣告犯行又十分
      明確，實無需再就信用卡十五萬元部分進行調解，而該次調解係就三十五萬元
      借款），未料，檢察官僅就信用卡十五萬元部分移送調解，而未就三十五萬元
      借款部分併移送調解，惟丁○○不知上情，在認知錯誤之情況下簽立該調解書
      ，亦即，丁○○若知該次係就信用卡十五萬元部分進行調解，丁○○即不可能
      同意該調解條件，故丁○○意思表示顯有錯誤，為此請求撤銷調解等語。並聲
      明：本院九十三年六月十七日核定新竹市東區區公所調解委員會九十三年民調
      字第三一號調解應予撤銷。
二、被告則以：本件調解案件，原係因原告盜刷被告信用卡，經被告向台灣新竹地方
    法院檢察署提起偽造文書之告訴，而承辦檢察官認為兩造無需僵到如此地步，才
    經由檢察官將該偽造文書案件移送新竹市東區區公所調解委員會進行調解，而且
    被告於該刑事告訴中僅提及原告盜刷被告信用卡款十四萬七千六百四十五元之部
    分，從未提及兩造間另一筆消費借貸款三十五萬元之部分，況在台灣新竹地方法
    院檢察署檢察官調解案件轉介單上明白記載轉介事由為：詳如告訴狀影本所載，
    可知檢察官轉介之目的係要原告與被告間就該信用卡款項部分達成調解，非如原
    告所言，兩造係一併就該三十五萬元進行調解；況且在台灣新竹地方法院九十二
    年度竹簡字第四一一號民事判決中，被告就該三十五萬元部分早已取得勝訴判決
    ，而且原告對該部分並未提起上訴，被告實無就已確定之勝訴判決與原告再進行
    調解之理。抑且被告已針對該民事判決敗訴之部分（即信用卡消費金額十四萬七
    千六百四十五元之部分）提起上訴，嗣因兩造於新竹市東區調解委員會達成調解
    ，原告同意於九十三年五月二十日前一次支付被告七萬元，被告才具狀撤回上訴
    等語，資為抗辯。並聲明：原告之訴駁回。
三、兩造不爭執之事實：
    兩造間於九十三年四月二十九日在新竹市東區區公所成立調解（九十三年民調字
    第三一號），並經本院於九十三年六月十七日以九十三年度核字第五六八號核定
    在案。
四、得心證之理由：
（一）按經法院核定之民事調解有無效或得撤銷之原因者，當事人得向原核定法院提
      起宣告調解無效或撤銷調解之訴。前項訴訟，當事人應於法院核定之調解書送
      達後三十日內提起之，鄉鎮市調解條例第二十六條定有明文。準此，宣告調解
      無效或撤銷調解之訴，應於三十日之不變期間內提起，此項期間，自法院核定
      之調解書送達當事人時起算。經查，兩造間九十三年民調字第三一號調解書係
      於九十三年六月十七日經本院以九十三年度核字第五六八號核定在案，而該核
      定之調解書於九十三年七月一日送達原告之事實，業據本院函調新竹市東區調
      解委員會九十三年民調字第三一號調解事件全卷核閱無訛。而原告係於九十三
      年七月七日向本院提起本件撤銷調解之訴，未逾前開條文所定三十日之不變期
      間，於法相符，合先敘明。
（二）按意思表示之內容有錯誤，或表意人若知其事情即不為意思表示者，表意人得
      將其意思表示撤銷之。但以其錯誤或不知事情，非由表意人自己之過失者為限
      ，民法第八十八條第一項定有明文。是依前揭規定可知，若因表意人自己之過
      失行為，則不得撤銷其意思表示，且主張因錯誤而為表示之當事人，應就錯誤
      事實負舉證責任。經查，本件調解案件，原係因被告以原告盜刷其信用卡為由
      ，向台灣新竹地方法院檢察署提起偽造文書告訴，經承辦檢察官徵得兩造同意
      ，將全案移由新竹市東區區公所調解委員會調解，原告於九十三年四月二十九
      日出具委任書委任其胞弟即訴外人丁○○參與調解，兩造於調解筆錄載明：「
      兩造為對造人（即原告）持用聲請人信用卡（慶豐銀行、卡號：000000000000
      0000）自民國九十一年八月三十一日起至民國九十一年十二月九日止至商店刷
      卡消費，共計十四萬七千六百四十五元正，兩造經調解內容如左：一、經兩造
      同意，前述對造人所刷卡消費之金額，由對造人退還聲請人七萬元：：」事項
      ，業據本院調取新竹市東區調解委員會九十三年民調字第三一號調解事件全卷
      核閱無誤，並為兩造所不爭，堪信為真。是依上開調解書之內容，對於兩造調
      解事項為信用卡消費款，金額十四萬七千六百四十五元，且雙方合意原告願將
      其所刷卡之消費款退還七萬元予被告等情均約定甚為明確，其中亦無隻字片語
      提及兩造有就三十五萬借款部分進行調解，衡情應無誤認可能。況證人丁○○
      到庭證稱：「（簽名之前有無看過委任書、調解書、調解筆錄的內容？）都有
      看過」、「（是否知道兩造針對何事調解？）不很清楚，去調解委員會的時候
      ，被告那時說官司的事情，調解委員說不要講那麼多，直接講錢的事情就好」
      、「（當時有針對信用卡刷卡金額的糾紛來調解？）對」等語，足認原告之代
      理人亦明知兩造係就信用卡刷卡糾紛調解，並無意思表示錯誤之情事。退一步
      言，縱認原告之代理人有意思表示內容或表示行為有錯誤，然依據當時情狀觀
      之，原告之代理人於簽署調解筆錄之時未能詳細審閱調解筆錄內容，顯屬其個
      人過失，揆諸上開法文，原告自亦不能作為撤銷其調解之意思表示之事由。此
      外，原告復未能提出任何證據證明其有何非出於自己過失而為意思表示錯誤之
      情事，從而，原告主張本院九十三年六月十七日核定之新竹市東區區公所調解
      委員會九十三年民調字第三一號調解書有得撤銷之事由，並請求撤銷之，洵無
      足採，應予駁回。
五、訴訟費用負擔之依據：民事訴訟法第七十八條。
中　　　華　　　民　　　國　　九十三　　年　　十  　　月　  　二十九　　日
                              臺灣新竹地方法院新竹簡易庭
                                  法  官  楊明箴
右為正本係照原本作成。
如對本判決上訴，須於判決送達後廿日內向本院提出上訴狀。
                                  書記官  許麗汝
中　　　華　　　民　　　國　　九十三　　年　　十一　　月　     九   　　日
